【裁判字號】    97,上易,754
【裁判日期】    980707
【裁判案由】    業務過失傷害
【裁判全文】
臺灣高等法院臺南分院刑事判決         97年度上易字第754號
上  訴  人  臺灣臺南地方法院檢察署檢察官
被      告  甲○○
上列上訴人因被告業務過失傷害案件，不服臺灣臺南地方法院97
年度易字第755號中華民國97年10月28日第一審判決（起訴案號
：臺灣臺南地方法院檢察署97年度偵緝字第132號），提起上訴
，本院判決如下：
    主  文
上訴駁回。
    事  實
一、甲○○為唐暉有限公司（設於臺南縣仁德鄉○○村○○路66
    2號，下稱唐暉公司）之登記負責人及實際負責人，為從事
    電鍍相關業務之人。緣乙○○於民國95年4月20日經驛騰公
    司（設於高雄巿三民區○○街515巷10號11樓，實際營業地
    址於臺南縣仁德鄉○○村○○路662號，下稱驛騰公司）負
    責人李忠墉僱用為候補司機，並於同年4月29日經指派至唐
    暉公司廠址內，從事吊掛鐵材至天車上之大橫鐵以供電鍍之
    作業時，甲○○身為唐暉公司之實際負責人，應注意勞工於
    作業中，天車上之大橫鐵可能掉落之虞者，應將勞工吊掛鐵
    材之作業區與天車移動之電鍍區分離，且天車於移動中，應
    讓勞工遠離天車上之大橫鐵可能掉落之區域範圍，又甲○○
    操作天車時，另須注意倘天車上之零件包含鐵鍊等物有生銹
    腐蝕之情形，須善盡維護保養之責任，迅速改善、更換，且
    依當時狀況，又無不能注意之情形，竟疏未注意及此，適乙
    ○○於同日下午1時50分許，在電鍍區旁天車下方吊掛鐵材
    時，甲○○所操作之天車上之大橫鐵不慎掉落，砸中乙○○
    ，致乙○○受有左大腿擦挫傷、左膝損傷、左後十字韌帶撕
    裂性骨折等傷害（按李忠墉亦涉犯業務傷害部分，另經臺灣
    臺南地方法院以96年度交簡字第3590號判處有期徒刑5月，
    減為2月又15日確定）。
二、案經乙○○訴由臺灣臺南地方法院檢察署檢察官偵查起訴。
    理  由
一、按「被告以外之人於審判外之陳述，雖不符前4條之規定，
    而經當事人於審判程序同意作為證據，法院審酌該言詞陳述
    或書面陳述作成時之情況，認為適當者，亦得為證據。」、
    「當事人、代理人或辯護人於法院調查證據時，知有第159
    條第1項不得為證據之情形，而未於言詞辯論終結前聲明異
    議者，視為有前項之同意。」，刑事訴訟法第159條之5第1
    、2項分別定有明文。查與本案相關之證人即告訴人乙○○
    及證人李忠墉、目擊證人吳雅婷於檢察官偵查時之證述，固
    均屬刑事訴訟法第159條第1項之傳聞證據，但於本院審理時
    均一一提示或併朗讀要旨，而檢察官、被告及其辯護人於本
    院言詞辯論終結前就上開供述證據之證據能力均未聲明異議
    ，且上開供述證據均係依正當法定程序取得，本院審酌該言
    詞陳述或書證作成時之情況，認屬適當，揆諸上開規定，均
    得作為證據，合先敘明。
二、上開事實，迭據被告於原審偵審中及本院審理時坦承不諱，
    並經證人即告訴人乙○○指訴在卷、復與證人李忠墉、目擊
    證人吳雅婷證述情節相符，且有臺南巿立醫院、偉賢骨外科
    診所及行政院退輔會永康榮民醫院各開具之診斷證明書、經
    濟部商業司唐暉公司之基本資料查詢證明被告甲○○為該公
    司負責人，再經檢察事務官會同相關人員至現場之勘驗筆錄
    及照片、本院於98年2月5日會同相關人員至現場之勘驗筆錄
    及照片在卷可佐，又被告於97年12月23日提出之答辯狀亦陳
    明：「一原審判處被告業務過失傷害罪有期徒刑4月，減為2
    月，得易科罰金，應屬適法適當。二上訴意旨認判刑過輕，
    應非有據。因依檢察官於96年5月10日及96年7月26日之勘驗
    筆錄，可證明工作人員不應在天車下方走動作業。茲被告操
    作天車時，告訴人係在天車下方走動作業，始被落下之大橫
    鐵砸中受傷。基此，應可見告訴人與有過失，故原審判處上
    開刑度，應無過輕情事。」等語（見本院卷第31頁）。
三、查被告甲○○承認其為唐暉公司之負責人，且有經濟部商業
    司唐暉公司之基本資料查詢可佐，則被告為從事電鍍相關業
    務之人甚明。而被害人乙○○於95年4月29日經驛騰公司負
    責人李忠墉指派至唐暉公司廠址內，從事吊掛鐵材至天車上
    之大橫鐵以供電鍍之作業時，甲○○身為唐暉公司之負責人
    ，應注意勞工於作業中，天車上之大橫鐵可能掉落之虞者，
    應將勞工吊掛鐵材之作業區與天車移動之電鍍區分離，且天
    車於移動中，應讓勞工遠離天車上之大橫鐵可能掉落之區域
    範圍，又甲○○操作天車時，另須注意倘天車上之零件包含
    鐵鍊等物有生銹腐蝕之情形，須善盡維護保養之責任，迅速
    改善、更換，且依當時狀況，又無不能注意之情形，竟疏未
    注意及此，適乙○○於同日下午1時50分許，在電鍍區旁天
    車下方吊掛鐵材時，甲○○所操作之天車上之大橫鐵不慎掉
    落，砸中乙○○，致乙○○受有左大腿擦挫傷、左膝損傷、
    左後十字韌帶撕裂性骨折等傷害，則被害人乙○○所受之傷
    與被告之過失行為間，顯有相當因果關係，則被告本案犯行
    洵可認定。
四、按行為後法律有變更者，適用行為時之法律。但行為後之法
    律有利於行為人者，適用最有利於行為人之法律，刑法第2
    條第1項定有明文。查被告行為後，刑法已於94年2月2日修
    正公布，並於95年7月1日生效施行。茲就新舊刑法規定比較
    如下：
  (一)按被告行為時之刑法第41條第1項前段規定：「犯最重本刑
    為五年以下有期徒刑以下之刑之罪，而受六個月以下有期徒
    刑或拘役之宣告，因身體、教育、職業、家庭之關係或其他
    正當事由，執行顯有困難者，得以1元以上3元以下折算1日
    ，易科罰金。」參酌被告行為時之易科罰金折算標準，修正
    前罰金罰鍰提高標準條例第2條前段（現已刪除）規定，就
    其原定數額提高為1百倍折算1日，則本件被告行為時之易科
    罰金折算標準，應以銀元3百元折算1日，經折算為新臺幣後
    ，應以新臺幣9百元折算為1日。而95年7月1日修正公布施行
    之刑法第41條第1項前段則規定：「犯最重本刑為5年以下有
    期徒刑以下之刑之罪，而受6個月以下有期徒刑或拘役之宣
    告者，得以新臺幣1千元、2千元或3千元折算1日，易科罰金
    。」比較修正前後之易科罰金折算標準，亦以95年7月1日修
    正公布施行前之規定較有利於被告。是依刑法第2條第1項前
    段規定，適用修正前刑法第41條第1項前段規定，諭知其折
    算標準。
  (二)被告行為時之刑法第33條第5款規定：罰金為1元以上及罰金
    罰鍰提高標準條例第1條前段規定：依法律應處罰金、罰鍰
    者，就其原定數額得提高為2倍至10倍。是被告行為時之最
    低罰金刑經提高後為10元以上，經折算為新臺幣後，為新臺
    幣30元以上。而95年7月1日公布施行之刑法第33條第5款則
    規定：罰金以新臺幣1千元以上。經比較新舊刑法第33條第5
    款規定之結果，修正後規定並未較有利於被告，應適用修正
    前之規定。
  (三)修正後刑法第47條第1項規定：「受徒刑之執行完畢，或一
    部之執行而赦免後，5年以內『故意』再犯有期徒刑以上之
    罪者，為累犯，加重本刑至2分之1」，係將修正前刑法第47
    條規定：「受有期徒刑之執行完畢，或受無期徒刑或有期徒
    刑一部之執行而赦免後，5年以內再犯有期徒刑以上之罪者
    ，為累犯，加重本刑至2分之1」，修正為須以【故意】再犯
    為要件。而本案被告雖曾於民國94年間因損害債權案件，經
    原審以94年度簡字第102號判處有期徒刑3月確定，於94年5
    月4日易科罰金執行完畢，有臺灣高等法院被告全國前案紀
    錄表附卷足憑，其在上開有期徒刑執行完畢後5年內【過失
    】再犯本件有期徒刑以上之罪，依修正後刑法第47條第1項
    規定，不成立累犯，比較新舊法修正結果，修正後之規定較
    有利於被告，應適用修正後刑法第47條第1項之規定。
五、核被告所為係犯刑法第284條第2項之業務過失傷害罪。原審
    審理結果，認被告罪證明確，因予適用刑事訴訟法第273條
    之1第1項、第299條第1項前段、第310條之2、第454條，刑
    法第2條第1項前段、第284條第2項前段、修正前刑法第41條
    第1項前段，廢止前罰金罰鍰提高標準條例第2條，刑法施行
    法第1條之1，中華民國96年罪犯減刑條例第2條第1項第3款
    、第7條、第9條，並審酌被告係負責人、被害人係受僱人及
    其受傷情形、被告犯罪後之態度等一切情狀，量處有期徒刑
    4月，且以被告犯罪之時間在96年4月24日之前，合於依中華
    民國96年罪犯減刑條例第2條所定減刑條件，且無同條例第3
    條所定之不得減刑情形，併應依該例減其宣告刑2分之1減為
    有期徒刑2月，並均諭知之易科罰金之折算標準。本院經核
    ，原判決並無違誤，量刑亦稱允洽，檢察官依告訴人具狀稱
    「伊在第二次手術後，左腿萎縮，比右腿小支，並有抽筋、
    麻、酸痛」等請，認原判決量刑過輕等語。經本院向行政院
    退輔會永康榮民醫院查詢該院出具之二紙診斷證明書上所載
    病患乙○○之「左後十字韌帶撕裂性骨折」或「左側後十字
    韌帶拉傷合併骨折」之傷勢是否相同？該傷勢能否治癒？該
    傷勢是否已達刑法第4項第4款「毀敗或嚴重減損一肢以上之
    機能」之程度？該院於98年4月3日函覆稱：【二紙診斷證明
    書上所載病患乙○○之「左後十字韌帶撕裂性骨折」或「左
    側後十字韌帶拉傷合併骨折」之傷勢為同一傷勢。乙○○因
    上開傷勢在本院復健科接受治療，期間斷斷續續接受治療，
    無法配合完整復健治療，故無法判斷傷勢能否治癒，而據當
    時在本院復健科就醫情況，是可以自行走動，無需任何輔助
    器具】（見本院卷第93頁），被害人乙○○並到庭陳稱：其
    可以走路，惟手腳會痠痛、腳底會麻，有時會抽筋，左腿比
    右腿略小，故被害人之傷勢並無至重傷之階段，且被害人於
    甲○○操作天車時，竟在天車下方電鍍區吊掛鐵材，未注意
    遠離危險區域，被告辯稱被害人亦與有過失，尚非無據，是
    上訴理由難認為可採，其上訴為無理由，應予駁回。
據上論結，應依刑事訴訟法第368條，判決如主文。
本案經檢察官林炎昇到庭執行職務。
中    華    民    國    98    年    7     月    7     日
                  刑事第一庭    審判長法  官  黃崑宗
                                      法  官  夏金郎
                                      法  官  王明宏
以上正本證明與原本無異。
不得上訴。
                                      書記官  黃全忠
中    華    民    國    98    年    7     月    7     日
附錄本判決論罪科刑法條：
中華民國刑法第284條：
因過失傷害人者，處6月以下有期徒刑、拘役或5百元以下罰金，
致重傷者，處1年以下有期徒刑、拘役或5百元以下罰金。
從事業務之人，因業務上之過失傷害人者，處1年以下有期徒刑
、拘役或1千元以下罰金，致重傷者，處3年以下有期徒刑、拘役
或2千元以下罰金。


司法院資訊處製作；財團法人民間司法改革基金會備份。
